【裁判字號】    92,金訴,17
【裁判日期】    920527
【裁判案由】    詐欺等
【裁判全文】
臺灣板橋地方法院刑事判決                          九十二年度金訴字第一七號
    公  訴  人  臺灣板橋地方法院檢察署檢察官
    被      告  甲○○
右列被告因詐欺等案件，經檢察官提起公訴（九十二年度偵字第四六五九號），本院
判決如左：
    主  文
甲○○幫助洗錢，累犯，處有期徒刑參月，如易科罰金，以參佰元折算壹日。所得財
物新臺幣壹仟元沒收，如全部或一部不能沒收時，以其財產抵償之。
    事  實
一、甲○○前於民國八十九年六月七日因過失致死案件經本院判處有期徒刑八月，於
    八十九年九月十一日經台灣高等法院判決上訴駁回確定，嗣於九十年八月十三日
    縮短刑期執行完畢，仍不知悔改，其於八十九年四月間某日，自「黃國豪」（真
    實年籍資料不詳之成年男子）處得知可以本人所有之金融機構帳戶換取新台幣（
    下同）三千元花用，雖能預見提供自己帳戶予他人使用，可能幫助他人掩飾或隱
    匿重大犯罪所得之財物，且縱使他人以其帳戶供作掩飾或隱匿重大犯罪所得之財
    物，亦不違反其本意，而仍基於幫助洗錢之犯意，於數日後在台北縣土城市○○
    街附近某處，將其所申請之台北縣土城市和平郵局活期儲蓄存款0000000
    0000000號帳戶之郵政存簿儲金簿、提款卡售予「黃哲豪」，「黃哲豪」
    先交付一千元予甲○○，另二千元則尚未給付。「黃哲豪」取得上開帳戶後，再
    提供交由「匯通低利信貸」之詐騙集團，作為該集團誘騙受詐騙者匯款、及獲利
    提款之工具，幫助該集團洗錢。而「匯通低利信貸」詐騙集團自九十年九月下旬
    起，以在自由時報刊登廣告之方式，提供私人信用貸款為由，誘使欲取得信用貸
    款之不特定人依該廣告上刊載之電話與彼等聯絡，再以保險費、律師見證費等各
    種名目詐騙被害人預先匯交款項至其收購使用之上開金融帳戶，藉此掩飾其常業
    詐欺所得款項而不易遭追查。嗣乙○○因見該集團所刊登之廣告而陷於錯誤，遂
    依該集團之指示於九十年九月二十日將一萬五千元匯入上開帳戶。乙○○匯入款
    項後，該集團又向乙○○謊稱須繳納律師見證費三萬元，乙○○發覺有異，始知
    上當受騙，嗣經報警循線查知上情。
二、案經臺中縣警察局霧峰分局報告台灣板橋地方法院檢察署檢察官偵查起訴。
    理  由
一、訊據被告甲○○坦承右揭犯罪事實不諱，核與被害人乙○○於警詢、偵查中指述
    之情節相符，並有上開帳戶郵政存簿儲金簿影本、「以局號帳號查詢客戶基本資
    料」、更換印鑑密碼申請書各一紙、客戶歷史交易清單二紙（附於偵查卷第廿二
    頁至第三十一頁）、匯款單一紙、剪報一份（附於偵查卷第十九頁、第二十頁）
    在卷可資佐證，被告甲○○之自白顯與事實相符，堪以採信，本件事證明確，被
    告之犯行洵堪認定。
二、被告甲○○出售上述郵局帳戶，幫助常業詐欺之行為人等為掩飾或隱匿因自己重
    大犯罪所得財物之行為，核其所為係犯洗錢防制法第九條第一項之幫助洗錢罪。
    又被告係幫助犯罪集團就其等常業詐欺之重大犯罪所得為洗錢犯行，係幫助犯，
    按正犯之刑減輕之。又被告於本院審理中對其犯行已自白不諱，應依洗錢防制法
    第九條第四項後段規定遞減輕其刑。末查，被告甲○○有如事實欄所示之前科犯
    行，有臺灣高等法院被告全國前案紀錄表一件在卷可考，其於有期徒刑執行完畢
    五年以內，再犯有期徒刑以上之本罪，為累犯，應依法遞加重其刑，併依法先加
    後減。爰審酌被告年輕力壯，未思以正途賺取金錢，竟因貪圖私利而提供帳戶幫
    助洗錢，既助長他人犯罪，又增加查緝困難，危害財產安全及社會穩定，及其所
    得款項非多，又犯罪後坦承犯行、態度尚稱良好等一切情狀，量處如主文所示之
    刑，並諭知易科罰金之折算標準。末按犯洗錢防制法之罪者，因犯罪所得財物，
    不問屬於犯人與否，沒收之，如全部或一部不能沒收時，追徵其價額或以其財產
    抵償之；所謂因犯罪所得財物，包括因犯罪取得之報酬在內。該法第十二條第一
    項、第四條第二款分別定有明文。被告甲○○雖以三千元之代價將帳戶出售予「
    黃哲豪」，惟「黃哲豪」僅交付一千元予被告甲○○，另二千元尚未交付等情，
    業經被告供明在卷，是被告出售前述帳戶幫助洗錢所得之一千元，應予沒收，如
    全部或一部不能沒收時，以其財產抵償之。
三、公訴意旨另以：被告前揭幫助洗錢犯行亦涉犯常業詐欺罪之幫助犯。惟按幫助犯
    除須對於其實施之幫助行為予以認識外，尚須對正犯之犯行有構成要件故意之存
    在，始克相當。本件被告出售帳戶與「黃哲豪」，再由「匯通低利信貸」犯罪集
    團使用，依被告交付之郵局存款帳戶，客觀上僅供作存提款及匯款之用，被告甲
    ○○就上開帳戶經犯罪集團用以掩飾、隱匿常業詐欺所得款項，雖不違背本意，
    但其無法確知該犯罪集團實際犯罪內容（按有可能係供詐欺或擄車勒索之用）。
    且查無證據證明被告甲○○明知「黃哲豪」或「匯通低利貸款」係以在報上刊登
    貸款廣告，向被害人乙○○詐騙款項，被告就正犯所為之常業詐欺應無幫助之犯
    意聯絡，自不能論以常業詐欺罪之幫助犯。此外，本院復查無其他積極證據足認
    被告甲○○確有常業詐欺幫助犯之罪行，不能證明被告有此部分犯罪，原應就此
    部分為無罪判決之諭知，惟因公訴人認此部分如成立犯罪，與前開有罪部分有想
    像競合犯之裁判上一罪關係，爰不另為無罪之諭知，附此敘明。
據上論斷，應依刑事訴訟法第二百九十九條第一項前段，洗錢防制法第九條第一項、
第四項、第十二條第一項，刑法第十一條前段、第三十條第二項、第四十一條第一項
前段、第四十七條，罰金罰鍰提高標準條例第二條，判決如主文。
本案經檢察官王志超到庭執行職務。
中      華      民      國      九十二      年    五    月    二十七    日
                                  臺灣板橋地方法院刑事第三庭
                                          法  官  連育群
右正本證明與原本無異。
如不服本判決，應於判決送達後十日內，向本院提出上訴狀。
                                          書記官  蘇宥維
中      華      民      國      九十二      年    五    月    二十七    日
附錄本案論罪科刑法條全文：
洗錢防制法第九條：
洗錢者，處五年以下有期徒刑，得併科新臺幣三百萬元以下罰金。
以犯前項之罪為常業者，處一年以上七年以下有期徒刑，併科新臺幣一百萬元以上一
千萬元以下罰金。
法人之代表人、法人或自然人之代理人、受雇人或其他從業人員，因執行業務犯前二
項之罪者，除處罰行為人外，對該法人或自然人並科以各該項所定之罰金。但法人之
代表人或自然人對於犯罪之發生，已盡力為防止行為者，不在此限。
犯前三項之罪，於犯罪後六個月內自首者，免除其刑；逾六個月者，減輕或免除其刑
；在偵查或審判中自白者，減輕其刑。


司法院資訊處製作；財團法人民間司法改革基金會備份。
